【裁判字號】    97,審易,2804
【裁判日期】    980227
【裁判案由】    竊盜
【裁判全文】
臺灣高雄地方法院刑事判決            97年度審易字第2804號
公  訴  人  臺灣高雄地方法院檢察署檢察官
被      告  丙○○
                    （現另案於臺灣高雄監獄執行中）
上列被告因竊盜案件，經檢察官提起公訴（97年度偵字第24497
號），本院判決如下：
    主  文
丙○○無罪。
    理  由
一、公訴意旨略以：被告意圖為自己不法之所有，於民國97年5
    月4 日下午1 時34分許，騎乘機車尾隨甲○○，在高雄縣鳳
    山市○○路1 巷4 弄6 號前，利用甲○○停車彎身搬機車腳
    踏板上之榴蓮，不及防備之機會，徒手竊取甲○○所有放置
    於機車座墊之皮包 (內有花蓮第一信用合作社鳳山分行，發
    票人：郭家良、票據號碼：R0000000號支票1 張)， 隨即逃
    離現場。嗣被告前往張嘉容所經營卡拉OK店內，交付上開支
    票作為抵償其於店內所消費積欠之費用，復經張嘉容於97年
    5 月7 日持往高雄市西甲郵局欲兌現，因該支票已經申報掛
    失而遭退票，並經臺灣票據交換所高雄市分所函轉警方偵辦
    ，因認被告涉犯刑法第320 條第1 項之普通竊盜罪嫌等語。
二、按犯罪事實應依證據認定之，無證據不得認定犯罪事實；又
    不能證明被告犯罪者，應諭知無罪之判決，刑事訴訟法第15
    4 條第2 項及第301 條第1 項分別定有明文。又認定不利被
    告之事實，須依積極證據，苟積極證據不足為不利於被告事
    實之認定時，即應為有利於被告之認定，更不必有何有利之
    證據；而所謂「積極證據足以為不利被告事實之認定」，係
    指據為訴訟上證明之全盤證據資料，在客觀上已達於通常一
    般之人均不致於有所懷疑，而得確信被告確曾犯罪之程度，
    若未達此一程度，而有合理懷疑之存在時，即無從為有罪之
    認定，最高法院30年上字第816 號及76年臺上字4986號分別
    著有判例可資參照。再者，檢察官對於起訴之犯罪事實，仍
    應負提出證據及說服之實質舉證責任。倘其所提出之證據，
    不足為被告有罪之積極證明，或其指出證明之方法，無從說
    服法院以形成被告有罪之心證，基於無罪推定之原則，自應
    為被告無罪判決之諭知（最高法院92年度臺上字第128 號判
    例意旨參考）。
三、本件公訴人認被告涉有普通竊盜罪嫌，無非以被害人甲○○
    、持失竊支票至郵局兌現之張嘉容、前往現場處理之員警鄭
    尊仁之證詞，以及錄影監視擷取畫面9 張、臺灣票據交換所
    高雄市分所97年5 月14日函檢附失竊支票、退票理由單、票
    據掛失止付通知書、遺失票據申報書、掛失止付票據提示人
    資料表各1 份為其主要論據。
四、訊據被告堅詞否認有被訴普通竊盜之犯行，辯稱：其係於97
    年5 月初某日下午，在高雄縣鳳山市○○路某處，撥打公共
    電話時，發現地上有支票1 張，經其拾獲後，因其曾至張嘉
    容所經營之卡拉OK店消費，而積欠張嘉容消費款未償還，遂
    以其拾獲之上開支票抵償，其並未竊取甲○○之支票，亦不
    知該支票係甲○○失竊之支票等語。
五、經查：
  (一)公訴人所舉證人即被害人甲○○之證詞，以及臺灣票據交換
    所高雄市分所97年5 月14日函檢附失竊支票、退票理由單、
    票據掛失止付通知書、遺失票據申報書、掛失止付票據提示
    人資料表各1 份，僅能證明甲○○於97年5 月4 日下午1 時
    40分許，在高雄市○○市○○路1 巷4 弄6 號前，遭他人竊
    取皮包1 只，該皮包內並裝有發票人為郭家良、付款人為花
    蓮第一信用合作社鳳山分行（票據號碼：R0000000號）之支
    票1 張，甲○○並於同年月7 日辦理票據遺失申報並辦理支
    票掛失止付，而張嘉容則於同日持該支票，至花蓮第一信用
    合作社鳳山分社提示支票，而遭退票等事實，並無法證明甲
    ○○失竊之支票為被告所竊取。
  (二)另公訴人所舉證人即前往現場處理員警鄭尊仁之證詞，以及
    錄影監視擷取畫面9 張，僅能證明員警鄭尊仁曾調取附近監
    視監視畫面，發現係一名配戴安全帽與口罩之男子趁甲○○
    搬運機車腳踏板榴蓮之際，竊取甲○○放置於機車坐墊上之
    皮包與皮包內之支票之事實，此核與證人甲○○於警詢證稱
    ：「因為當初我遭竊時，警方調閱監錄系統發現我是遭乙名
    男子竊盜，所以張嘉容應該不是竊盜我支票的人」等語相符
    ，均無法明確指認行竊之男子即為被告。而觀諸錄影監視擷
    取畫面9 張，僅能辨認行竊之男子配載安全帽，並穿著紅色
    短袖上衣，並無法從畫面辨識行竊之男子即為被告。
  (三)至於公訴人所舉證人張嘉容之證詞，僅能證明被告曾持有甲
    ○○失竊之支票，事後並將該支票交付張嘉容抵債，再由張
    嘉容持該支票提示而遭退票之事實，因被告持有甲○○失竊
    之支票，原因眾多，非僅有竊盜之一種可能，則單純甲○○
    因失竊而喪失該支票之持有，以及被告於甲○○失竊該支票
    後，取得該支票持有之事實，尚不足以推論該支票即為被告
    所竊取。雖被告就其主張係在高雄縣鳳山市○○路某處拾獲
    該支票之事實，並未能舉證，惟基於無罪推定之原則，尚不
    得以擬制、猜測之方式，推斷被告涉犯竊盜犯行。此外，公
    訴人亦未舉出其他積極證據以資證明被告確有竊取支票之犯
    行，揆諸前揭說明，現存之證據既然不足為不利於被告事實
    之認定，則不論被告之辯解真實性如何，即應為被告有利之
    認定，依法自應為其無罪之諭知。
六、至於被告是否另涉有刑法第337 條之侵占遺失物或離本人持
    有物罪，自應由檢察官依法偵辦。
據上論斷，應依刑事訴訟法第301條第1項，判決如主文。
本案經檢察官乙○○到庭執行職務。
中    華    民    國    98    年    2     月    27    日
                  刑事第七庭  法  官  高增泓
以上正本證明與原本無異。
如不服本判決應於收受判決後10日內向本院提出上訴書狀，並應
敘述具體理由。其未敘述上訴理由者，應於上訴期間屆滿後20日
內向本院補提理由書（均須按他造當事人之人數附繕本）「切勿
逕送上級法院」。
中    華    民    國    98    年    2     月    27    日
                              書記官  黃麗玉


司法院資訊處製作；財團法人民間司法改革基金會備份。
